Inventaris van het archief van de familie Cousebant ca. 1400-1800
Nationaal Archief, Den Haag
Familie Cousebant
Cousebant
oudste stuk - jongste stuk: ca. 1400-1800
35009
1236 inventarisnummer(s); 7,60 meter
Normale geschreven en gedrukte teksten. De Nederlandstalige stukken van vóór ca. 1700 zijn geschreven in het gotische cursiefschrift, met name in de oud-Hollandse klerkencursief.
Nationaal Archief, Den Haag
Cousebant; Nobel; Van Foreest; Crucius; Bosschaert; Emonds; Van Beeck; De Bruyn; Van Alckemade; Van Wijk; Cousebant, Wigger Claesz; Cousebant, Janne Pietersdr.; Cousebant, Margriete Pietersdr.; Cousebant, Barent Wiggersz. (?-16xx); Cousebant, Frederik Barentsz.; Cousebant, Johanna Barentsdr.; Cousebant, Frans Barentsz. (?-1667); Cousebant, Barent Fransz. (?-1664); Cousebant, Frederik (1626-1707); Cousebant, Nicolaas (?-1653); Cousebant, Joseph (1633-1695); Cousebant, Gerardus (?-1682); Cousebant, Johanna Maria (?-1710); Cousebant, Judocus (?-1709); Cousebant, Geertruyd; Cousebant, Maria Anna; Cousebant, Adrianus François (1682-ca.,, 1736) Cousebant, Maria Teresia; Cousebant, Franciscus Bernardus (1709-1759); Cousebant, Florentius Justus Franciscus (1735-1799); Cousebant, Franciscus Bernardus Silvester (1765-1765); Cousebant, Theresia Agatha Alexandrina (ca.,, 1766-1789) Cousebant, Jacobus (ca.,, 1772-1814) Cousebant, Franciscus Bernardus (1775-1843)
Het archief van de van oorsprong Haarlemse familie Cousebant en aanverwante families beslaat ruim vier eeuwen vanaf ca. 1400 en omvat diverse stukken van zowel persoonlijke als zakelijke aard. Te vinden zijn onder meer huwelijkscontracten, testamenten, boedelrekeningen, doctorsbullen, kwitanties en rentebrieven. Daarnaast bevat het archief staten van inkomsten en uitgaven, akten van overdracht, leenregisters en enkele kaarten in verband met het bezit van land, huizen en heerlijkheden in Holland (Oud Alckemade, Groot Waspik, Cromstrijen).
Archiefvorming
Geschiedenis van de archiefvormer
Zie voor biografische gegevens over de afzonderlijke familieleden de kopnoten in de inventaris en de genealogische tabellen hieronder.
Zie voor het volledige overzicht de genealogische tabellen als .pdf.
Geschiedenis van het archiefbeheer
Ondanks verwoede pogingen is het niet geheel duidelijk geworden, hoe de bescheiden van het familie-archief Cousebant terecht zijn gekomen in het archief van het Hofje van Hoogelande, voorheen in de Boekhorststraat en thans gevestigd in de Jacob Camphuysstraat te Den Haag. Wel bestaat er een sterk vermoeden. Op het eind der 18e eeuw nl. volgde Johan Anthony Schiefbaan zijn schoonvader Johan Michael de Graaf op als rentmeester van Floris Cousebant. In 1799 erfde diens zoon Franciscus Bernardus Cousebant van Alckemade een groot gedeelte van zijn bezittingen, onder meer het Huis Oud-Alckemade onder Warmond. Waarschijnlijk vanwege de ongunst der Franse tijd sloeg Franciscus nagenoeg bankroet. Zijn boedel werd in 1807 onder curatele gesteld. Eén der curators was zijn rentmeester Johan Anthony Schiefbaan. Het Huis Oud-Alckemade ging over op zijn broeder Jacobus Cousebant, heer van Groot-Waspik. In 1820 volgde een nadere overdracht op de familie Bijleveld. Met de archiefbescheiden schijnt men nogal nonchalant te zijn omgesprongen. Een gedeelte bleef op het Huis Oud-Alckemade en werd door één der latere eigenaars van de hofstede Oud-Alckemade in 1933 overgedragen aan het Algemeen Rijksarchief. Het merendeel, tevens het oudste deel, moet op een of andere manier zijn achtergebleven bij de rentmeester Schiefbaan. Francois Cousebant overleed in 1843 te Oudshoorn, zijn echtgenote Helena Wilhelmina Elisabeth Ravens in 1853 te Doornik. Wellicht heeft zij na de dood van haar man geen belang gesteld in het familie-archief. Haar kinderen geraakten geparenteerd met geslachten van de Belgische adel. Slechts één zoon werd de drager van de naam Cousebant d'Alkemade, namelijk Alexandre. De overige kinderen waren dochters of stierven jong. Alexandre was in 1898 nog in leven. Uit zijn huwelijk met Valerie de Cambry de Baudimont in 1866 kwamen zes dochters voort, zodat hij de laatste telg was van het geslacht Cousebant van Alckemade. In het Annuaire de la Noblesse de Belgique van 1898 treffen we een volledige genealogie aan van het geslacht Cousebant. Voor de 17e en 18e eeuw is deze stamboom echter niet foutloos. Anderzijds worden familiegegevens vermeld, die onmogelijk afkomstig kunnen zijn uit onze stukken. De samensteller moet dus over stukken hebben beschikt, die voor schrijver dezes onbekend zijn. Vandaar, dat de mogelijkheid niet uitgesloten is, dat in Belgie her en der bij nazaten nog bescheiden rondzwerven.
De stukken van het familiearchief van vóór 1800 berustten intussen bij rentmeester Schiefbaan. De veronderstelling van mej. dr. Korvezee, uiteengezet in het Nederlands Archievenblad van 1939-1940, en inhoudende dat voornoemde rentmeester de stukken vermoedelijk gevoegd heeft bij die van het Hofje, lijkt wel juist. Zij oppert ook nog de mogelijkheid, dat dit alles bij het archief van het Hofje terecht is gekomen door middel van Maria Catharina Cousebant, weduwe van Joseph Nicolaes Diert van Leefdael, kinderloos overleden te Den Haag in 1840. Haar zwager Jacobus Petrus Yvo Diert van Melissant was regent van het Hofje.
Door een toeval vernam de heer Van den Bergh, archivaris van het Rijk, in 1868 van de heer Schiefbaan, rentmeester en zoon van Johan Anthony Schiefbaan, het bestaan van een kostbare kaartenverzameling in het archief van het Hofje. Hij wist gedaan te krijgen, dat deze met vijf handschriften werd afgestaan aan het Rijk. De aanwinst voor het Algemeen Rijksarchief bestond uit 27 kaarten, vooral slaande op Holland en Zeeland. De kaarten werden opgenomen in de verzameling Hingman. Bijzondere vermelding verdient een portulaan van het Middellandse zeegebied van 1533, beschreven door mr. B.J. van 't Hoff. Van de vijf handschriften werden er drie geplaatst bij de handschriftenafdeling van de Derde Afdeling. Thans zijn ze overgebracht naar het familiearchief Cousebant, en beschreven in de vijfde hoofdafdeling. Het betreffen een Kroniek van de Heren van Brederode door Johannis à Leydis, een compendium van afschriften van stukken van diverse aard uit de tweede helft der 16e eeuw, voornamelijk betrekking hebbende op Kennemerland en Haarlem, en een 17e eeuwse verhandeling over ridderhofsteden in Utrecht. De beide andere handschriften, te weten een leenregister en een blaffaard uit de tweede helft der 16e eeuw, zijn eveneens in hun logisch verband geplaatst in dit familiearchief.
In 1940 stonden regenten van het Hofje nog drie handschriften af aan de Koninklijke Bibliotheek. Enig verband met ons familiearchief Cousebant kon echter niet worden aangetoond.
Bij het ordenen bleek, dat ruim de helft der stukken betrekking had op aanverwante geslachten. Veelal door huwelijken zijn deze bescheiden overgegaan op leden van het geslacht Cousebant. Het is niet nodig in deze inleiding alle toevoerkanalen van stukken te vermelden. Speciale aandacht verdient wel het huwelijk van Franchois Bernard Cousebant met Maria Christina Genoveva van Alckemade in het jaar 1734. Zij was een dochter van Florentius Ignatius van Alckemade en Maria Theresia van der Goes, gehuwd in 1713. Hierdoor kwam een toevloed van archivalia aan Franchois Bernard Cousebant van de geslachten Van Alckemade, Van Heussen, Van Berckenrode, Duyst van Voorhout, Van Arckel, Van Hellemijs van Welle, Splijtloff, De Coninck, Van Scheltinga, Van der Goes, Van Renoy, Van Cromstrijen, Van de Werve, Van Eversdijck, De Jonge en Graswinckel.
In deze reeks weer is mr. Adriaen van Hellemijs van Welle een kernfiguur, daar door zijn rentmeesterschap over de goederen van de Vrouwe van Assendelft vele bescheiden van de geslachten Van Renesse van Elderen, Van Egmond, Van der Leck, Albout, Van Assendelft, Van Nijenrode, Van Reede, Van Rodenburg, Van Tyel en Van Scadick omstreeks 1635 te zijnen huize zijn achtergebleven. Wel betreft het hier kleinere fragmenten, daar de erven van mr. Adriaen de meeste stukken teruggegeven hebben aan hun rechtmatige eigenaars. Vanwege hun eigen aard zijn ze beschreven in een afzonderlijke derde hoofdafdeling.
Naast de overvloed van overgekomen bescheiden via de relaties Van Alckemade/Van der Goes treffen we nog enige min of meer krachtige zijrivieren van minder volume aan. Reeds in de 16e eeuw was het geslacht Cousebant geparenteerd aan het geslacht De Kies, zich later noemend De Kies van Wissen. Hiervan resten ons slechts enige stukken van zakelijke aard. Een erfenis van 1648 voegde hier nog enkele stukken aan toe. Belangrijker echter was het huwelijk van Frans Barentsz. Cousebant met Adriana van der Hulft in het jaar 1623. Hierdoor geraakte een belangrijke groep stukken van de geslachten Nobel, zich naar hun grootmoeder noemende Van der Hulft, met de aanverwante geslachten Verwer, Dobbius, Lakemans, Van Foreest, Van Hoorne en Conincxsz. in handen van Frans Barentsz. Cousebant. Verder erfde in 1687 Adrianus Cousebant van zijn oud-tante Elisabeth Crucius vele stukken van de geslachten Crucius, Van Teylingen, Cosgen of Basgen, Van Schoten en Van Gouthoven. Ook het huwelijk van Adrianus Francois Cousebant met Maria Catharina Emonds in 1707 bracht enkele stukken van het geslacht Emonds aan. Hierbij bevonden zich zelfs nog enige stukken van de kaartenmaker Jacob van Deventer en zijn boedel. Verrassingen zijn bij een familiearchief nooit uitgesloten. Tenslotte zijn in 1779 door een erfenis van Hendrik van Wijk een groep bescheiden in handen geraakt van Florentius Justus Franciscus Cousebant.
De verwerving van het archief
Het archief is door schenking verworven.
De stukken werden in 1940 door het Gemeentearchief 's Gravenhage aangetroffen in het archief van het Hofje van Hoogelande en overgedragen naar het Algemeen Rijksarchief.
Inhoud en structuur van het archief
Ordening van het archief
Toen werd aangevangen met een voorlopige beschrijving der stukken, viel er van een oude orde nauwelijks iets te bespeuren. Meer dan twintig dozen met charters en perkamenten stukken, ongeveer tachtig portefeuilles en twintig delen en banden besloegen een lengte van circa acht strekkende meter. Meestal was een eventueel aanwezige oude nummering vrij willekeurig. Mede door het grasduinen van voorlopige onderzoekers was in de dozen weinig orde te bespeuren. Bij de portefeuilles lag de zaak iets gunstiger. Over het geheel genomen echter verkeerde het archief in de grootst mogelijke wanorde.
De stukken zijn onderscheiden in die van persoonlijke en van zakelijke aard. Vaak moest hierbij de knoop worden doorgehakt. Een andere mogelijkheid was soms niet uitgesloten. Aldus is bij de stukken van persoonlijke aard nogal rechtlijnig tewerk gegaan. Vooral bij afschriften, waarbij niet bleek door of ten behoeve van wie deze waren vervaardigd, is het meest logische herkomstbeginsel toegepast. Misschien lijken sommige oplossingen aanvechtbaar. Bij een familiearchief echter blijven altijd vreemde eenden ronddobberen, die zich niet gemakkelijk laten schikken. Zo is de hoofdafdeling betreffende stukken van persoonlijke aard vrij ruim genomen. Boedelstukken bijvoorbeeld zijn geplaatst op naam van de overleden persoon, ook als van deze zelf geen stukken aanwezig zijn. Om het geheel niet te verstoren, zijn hier in een paar gevallen eveneens stukken met een meer zakelijke bijsmaak ondergebracht. Evens zijn rentebrieven en andere bescheiden van financiele aard geplaatst volgens persoon, tenzij deze uitdrukkelijk betrekking hadden op goederen, en dus onder de stukken van zakelijke aard vielen. Bijna altijd immers heeft een rentebrief een onroerend goed tot onderpand. Daar dit bij de omschrijving in het inventarisnummer niet tot uiting komt, is de nadruk gelegd op de persoon, door wie de akte uitgegeven is.
Aanwijzingen voor de gebruiker
Openbaarheidsbeperkingen
Volledig openbaar.
Materiële beperkingen
Het archief kent beperkingen voor het raadplegen van stukken als gevolg van slechte materiële staat.
Aanvraaginstructie
Openbare archiefstukken kunnen online worden aangevraagd en gereserveerd. U kunt dit ook via de terminals in de studiezaal van het Nationaal Archief doen. Om te kunnen reserveren dient u de volgende stappen te volgen:
Creëer een account of log in.
Selecteer in de archiefinventaris een archiefstuk.
Klik op ‘Reserveer’ en kies een tijdstip van inzage.
Verwant materiaal
Beschikbaarheid van kopieën
Inventarisnummers van dit archief zijn in kopievorm beschikbaar
Publicaties
Literatuur- en bronnenlijst
Op volledigheid kan geen aanspraak worden gemaakt.
R.D. Baart de la Faille, Inventaris der Roeperpapieren. (V.R.O.A. XLIV (1921), II blz. 162. Roeper.
Van den Bergh, Oorkondenboek van Holland en Zeeland.
Biografisch Woordenboek voor Protestantsche Godgeleerden in Nederland, III blz. 646. Wernerus Helmichius.
B.J.M. de Bont, Het Geslacht Occo en het Gebouw van Barmhartigheid te Amsterdam, Amsterdam 1893. Occo. De Coninck.
B.J.M. de Bont, Cornelis Jacobsz. Brouwer, genaamd Bam. Amsterdamsch Jaarboekje 1890, blz. 139-164. Bam.
B.J.M. de Bont, Cornelis Jacobsz. Brouwer, gen. Bam. De Navorscher 1891 (41), blz. 439-446. Bam.
B.J.M. de Bont, Het Katholieke Amsterdamse patriciaat. De Katholiek CXVI, blz. 43-60. Bam.
B.J.M. de Bont, De uitzetting der Katholieken te Amsterdam. De Katholiek CXI, blz. 69-86. Van Alckemade.
B.J.M. de Bont, Genealogische en biographische mededelingen over de voorouders en afstammelingen van Joost Buyck Sybrantsz, schepen, raad en burgemeester van Amsterdam van 1532-1578. Amsterdam, 1902. Occo. Bam.
M.P. van Buytenen, St. Vitus van Oldehove. Episoden uit de strijd om Leeuwardens kerk, 1146-1580. Utrecht, 1950. Mariengaarde.
A.W.E. Dek, Genealogie der heren en graven Van Egmond. 's-Gravenhage, 1958, Blz. 12, 13 en 83.
Drossaers, Nassause Domeinraad.
J.E. Elias, De vroedschap van Amsterdam, 1578-1795. Haarlem 1903-1905. 2 dln. Vooral I blz. 103 e.v. Van Teylingen, I blz. 252-253 De Kies van Wissen, I blz. 534 Hulft en I blz. 536 noot 17 Nobel. (hiervan oorspr. in G.A. Amsterdam geraadpleegd)
P. Ernsting, De voorgeschiedenis van Cromstrijen. Zuid-Hollandse Studien, IX (1961).
J.A. Feith, Huisarchief Lulema. V.R.O.A. XXX (1907). Van Berum-Van Alckemade.
A. Ferwerda, Adelijk en Aanzienlijk Wapenboek enz, 1781. Deel II 2. Van der Goes.
H.A. van Foreest, Het oude geslacht Van Foreest, 1250-1570. Assen, 1950. Van Foreest.
S.J. Fockema Andreae, Kastelen, ridderhofsteden en buitenplaatsen in Rijnland. Van Alckemade.
S.J. Fockema Andreae en B. van 't Hoff, Geschiedenis der Kartografie van Nederland.
R. Fruin, Journaal van Splinter Helmich, soldaat en later hopman in dienst van den lande, van 1572-1589. Kroniek Hist. Gen. 1875, blz. 159. Helmich.
R. Fruin, Verspreide Geschriften VII, blz. 238. Helmich.
C.J. Gonnet, De Jesuiten-Statie "Het Springende Paard" te Haarlem. Bijdr. Bisdom Haarlem 1918 (38) blz.1.
D.P.M. Graswinckel, Graswinckel, geschiedenis van een Delfts brouwers- en regentengeslacht. 's-Gravenhage, 1956. Graswinckel.
M. de Haan Hettema en A. van Halmael Jr, Stamboek van den Frieschen vroegeren en laterer adel. Leeuwarden, 1846. blz. 325 en 326 Van Scheltinga. Verder Van Eminga.
Habets, De archieven van de Abdij Thorn. Van Beeck. De Bruyn.
't Hart, Oud-archief van Den Haag.
Hingman, Inventaris der verzameling kaarten berustende in het Rijksarchief, tweede gedeelte, 1871.
D. Hoek, Het geslacht Duyst van Voorhout in de 16e eeuw. Jaarboek Centraal Bureau voor de Genealogie XII, (1958). Duyst van Voorhout.
B. van 't Hoff, Een portulaan van Jacobus Russen uit Messina in het bezit van Jan van Duvenvoorde. Oud Holland 75 (1960), blz. 100-107.
W. Jappe Alberts en C.A. Rutgers, Cronica illustrium dom norum de Brederueden. Fontes Minores Medii Aevi, 1957.
W.J.F. Juten, Genealogische Kwartierstaten van Nederlandsche Katholieken uit vroeger en later tijd. Tweede Serie. Bergen op Zoom, 1910. No. 22. Cousebant.
F.A. Holleman, Dirk van Assendelft, schout van Breda, en de zijnen. Zutfen, 1953. Vooral blz. 380-381. Van Assendelft. Van Renesse.
J. Kok, Vaderlandsch Woordenboek. Amsterdam, 1785-1799. 35 delen. Van der Goes. Van Renesse.
E.H. Korvezee, Merkwaardige handschriften in het archief van een Hofje te 's-Gravenhage. ed. Archievenblad 1939-1940, 47e jg. blz. 114-118.
Kurtz, Haarlemse Hofjes. Van Alckemade.
S. van Leeuwen, Batavia Illustrata, 's-Gravenhage, 1685. o.a. Van der Goes.
A. van Lommel, Stamboom Van Alckemade. Bijdragen Bisdom Haarlem I 380. (onbetrouwbaar). Van Alckemade.
A. van Lommel, Fragment eener genealogie der Van Alckemades. De Navorscher 1873 (23) blz. 312-314. (onbetrouwbaar). Van Alckemade.
Mo., Aantekeningen betreffende het geslacht Albout en Van Assendelft. De Navorscher 1893 (43) blz. 85-91. Albout. Van Assendelft.
P.A. Meylink, Inventaris van de abdij Egmond.
F. van Mieris, Charterboek van Holland en Zeeland.
E.W. Moes en K. Sluyterman, Nederlandsche Kastelen en hun historie. Deel III, Amsterdam, 1915. Van Assendelft. Van Renesse. Van Nijenrode.
A.W.J. Mulder en D.F. Slothouwer, Het kasteel Amerongen en zijn bewoners, Maastricht 1949. Van Reede.
Nieuw Nederlandsch Biografisch Woordenboek, Deel II blz. 1422. Augustijn van Teylingen Florisz.
Nieuw Nederlandsch Biografisch Woordenboek, Deel II blz. 1423. Augustijn van Teylingen Jacobsz.
Nieuw Nederlandsch Biografisch Woordenboek, Deel III blz. Joseph Cousebant.
Nieuw Nederlandsch Biografisch Woordenboek, Deel.III blz. 562. Splinter Helmich.
Nieuw Nederlandsch Biografisch Woordenboek, Deel III blz. 563. Johannes Helmichius.
Nieuw Nederlandsch Biografisch Woordenboek, Deel III blz. 564. Wernerus Helmichius.
Nieuw Nederlandsch Biografisch Woordenboek, Deel VII blz. 1260. Wigerius (Claes Wiggers Cousebant).
Nieuw Nederlandsch Biografisch Woordenboek, Deel VIII blz. 616-618. Martinus, Willem en Adriaen van der Goes.
H.G.A. Obreen, Geschiedenis van het geslacht Van Wassenaer, Leiden 1903. vooral blz. 172.
Van Overvoorde, Het archief der secretarie van de stad Leiden 1253-1575.
B.d.R.v.Z, De heerlijkheid Waspik. Brab. Leeuw, 1960 blz. 168-169. Cousebant.
Van Sasse van Ysselt, Het geslacht van Sasse van Ysselt. Van Sasse.
A.F.O. van Sasse van Ysselt, Beschrijving van het H. Kerstmisgilde te Haarlem, 's-Gravenhage, 1905. Cousebant. De Kies. Van Berckenrode. Van Heussen. Van Paenderen.
G.A. Six, Aantekeningen betreffende het geslacht De Coninck. De Navorscher 1874 (24) blz. 184-190.
I. de Stein d'Altenstein, Genealogie van het geslacht Cousebent-Van Alckemade. Annuaire de la Noblesse de Belgique, 1898, blz. 56-69. Cousebant.
Idem?, Annuaire de la Noblesse de Belgique 1869, blz. 34-58. Van Beeck.
Sypesteyn?, Inventaris van het oud-archief der gemeente Haarlem.
Texeira de Mattos, Waterstaatkundige gescheidenis van Goeree-Overflakkee.
M. Thierry de Bye Dolleman, Het Geslacht Van Berckenrode. Jaarboek Centr. Bur. Genealogie XII, 1958, blz. 81-133. Van Berckenrode.
Idem?, Jaarboek Centr. Bur. Genealogie IX, 1955. Van Teylingen.
Vaissier, Inventaris van de Hofstede Oud-Alckemade.
P.M. Verhoofstad, Inventaris der archieven van kerken, kloosters en staties, berustend in het archiefdepot van het Bisdom Haarlem. Haarlem, 1959.
Verslag archief gemeente 's-Gravenhage, 1940.
Verslagen 's Rijks Oude Archieven over 1868, blz. 2-3.
Verslagen 's Rijks Oude Archieven. Tweede Serie XIII, 1940, blz. 13 en 26.
W. Tsj. Vleer, De Friese Wassenaars, blz. 149.
P.D. de Vos, De Vroedschap van Zierikzee van de tweede helft der 16e eeuw tot 1795. Middelburg, 1931. Van Cromstrijen.
Van de Waal, Geschiedenis van Overflakkee.
Welcker, Geschiedenis van Cromstrijen.
E. van Wintershoven, Staat van het vorstelijk Hof en van het land van Thorn (1600-1800). Maastricht, 1904. Van Beeck. De Bruyn.
E.B.F.F. Witters van Hoogland, De Van Reede's van Amerongen, Graven van Athlone. Gen. en Herald. Bl. VII, 1912, blz. 136. Van Reede.
E.B.F.F. Witters van Hoogland, Bijdragen tot de Geschiedenis der Utrechtsche Ridderhofsteden en Heerlijkheden. Gen. en Herald. Bl. II, 1907, blz. 409 Van Nijenrode.
IV, 1909, blz. 253. De Coninck.
VIII, 1913, blz. 197. Van Nijenrode.
blz. 237/238. Renesse van der Aa, Renesse van Elderen. Van Assendelft. blz. 292/293. De Coninck
E.B.F.F. Witters van Hoogland, Geschiedenis van het geslacht Wittert, z.j. blz. 1182. De Kies van Wissen.
D.J.M. Wüstenhoff. en C.W. Bruinvis, De Alkmaarse familie Van Teylingen. Gen. en Herald. Bl. VII, 1912, blz. 167. (onbetrouwbaar).
Wolterbeek Muller, Inventaris van archivalia betreffende de heerlijkheid Sint-Adolfsland, genaamd Ooltgensplaat en Den Bommel.
De Nederlandsche Leeuw, 1911, 29e jrg. blz. 414. Van den Wolde.
Thoe Schwartzenberg van Hohenlandsber, Charterboek van Friesland.
Beschrijving van de series en archiefbestanddelen
- Eerste Hoofdafdeling. Persoonlijke stukken
  - Persoonlijke stukken van de familie Cousebant en aanverwante geslachten., I
    - Eerste Generatie., A
      - Wigger Claesz. Cousebant, Janne Pietersdr. en Margriete Pietersdr., 1
        Wigger Claesz. Cousebant, zoon van Kerstyne Wiggersdr., brouwer te Haarlem, huwde in 1549 Janne Pietersdr. en in 1574 Margriete Pietersdr. Hij overleed tussen 1586 en 1596
        - Huwelijkscontract van Wigger Claesz. met Janne Pietersdr. In duplo., 1549; 1; 2 stukken
          Niet raadpleegbaar
          Reg. no. 303
          Eén van de stukken is zwaar beschadigd
          303 1549 mei 10.
          Wigger Claeszoon, geassisteerd met zijn moeder Kerstyne Wiggersdochter en zijn broeder Cornelis Claeszoon, enerzijds, en Janne Pietersdochter, geassisteerd met haar broeder en voogd Havick Pieterszoon en haar oom Bertholomees Jacopszoon, anderzijds, oorkonden, dat zij huwelijksvoorwaarden hebben aangegaan.
          Oorspr. ( Inv. no. 1 ).
          In duplo.
          Tevens nog een afschrift van ca. 1750 in Inv. no. 92. De moeder van Wigger wordt hier genoemd Kerstyn Bakenesse Jansdochter.
        - Huwelijkscontract van Wigger Claesz., brouwer, met Margriete Pietersdr., gesloten te Haarlem., 1574; 2; 1 stuk
          Reg. no. 458
          458 1574 oktober 16.
          Joannes Theodori Stekelwerf, notaris te Haarlem, instrumenteert, dat Wigger Claesz., brouwer, enerzijds en Margriete Pietersdr., geassisteerd met haar broeder en voogd Jan Pietersz. Deijman, anderzijds huwelijksvoorwaarden hebben aangegaan.
          Oorspr. ( Inv. no. 2 ) met notarismerk.
        - Testament van Wigger Claesz., brouwer, en diens echtgenote Margriete Pietersdr., opgemaakt te Haarlem., 1576; 3; 1 stuk
          Reg. no. 476
          476 1576 april 1.
          Joannes Theodori Stekelwerf, notaris te Haarlem, instrumenteert, dat Wigger Claesz., brouwer, en zijn echtgenote Margriete Pieters ten overstaan van meester Pieter Jansz. Codde, kapelaan, en heer Adriaen Gherritz. van Schorel, priester van de kathedraal, hun testament hebben gemaakt, waarbij zij hun huwelijksvoorwaarden van 16 oktober 1574 herroepen (Zie Reg. no. 458).
          Oorspr. ( Inv. no. 3 ) met notarismerk.
    - Tweede Generatie., B
      - Barent Wiggersz. Cousebant en Magdalena Adriaensdr. Kies., 1
        Barent Wiggersz. Cousebant, zoon van Wigger Claesz. Cousebant, brouwer "in 't Springende Peerdt" te Haarlem, huwde in 1579 Magdalena Adriaensdr. Kies, dochter van Adriaen Jansz. Kies en Marytgen Claesdr. Beiden overleden in 1603 aan de pest
        - Huwelijkscontract van Barent Wiggersz.met Magdalena Adriaensdr., gesloten te Haarlem., 1579; 4; 1 charter
          Reg. no. 573
          573 1579 februari 10.
          Schepenen van Haarlem oorkonden, dat Baernt Wiggersz., geassisteerd met zijn vader Wigger Claesz. Koussebant en zijn tante Antonia Claesdr., weduwe van Dirick Gerrytsz., enerzijds en Magdalena Adriaensdochter, geassisteerd met haar moeder Marytgen Claesdr., weduwe van Adriaen Jansz. Kies, haar broeder Frans Adriaensz. Kies en haar tante Sophia Jansdr., weduwe van Frans Claesz. Soutman, anderzijds huwelijksvoorwaarden hebben aangegaan.
          Oorspr. ( Inv. no. 4 ). De zegels van de beide schepenen zijn verloren.